【裁判字號】    90,上易,28
【裁判日期】    900214
【裁判案由】    贓物
【裁判全文】
臺灣高等法院刑事判決                                九十年度上易字第二八號
    上  訴  人  臺灣士林地方法院檢察署檢察官
    被      告  乙○○
右上訴人因被告贓物案件，不服臺灣士林地方法院八十九年度易字第九五七號，中華
民國八十九年十一月三日第一審判決（聲請簡易判決處刑書案號：臺灣士林地方法院
檢察署八十八年度偵字第八二八四號），提起上訴，本院判決如左：
    主  文
原判決撤銷。
乙○○收受贓物，累犯，處有期徒刑參月，如易科罰金，以佰元折算壹日。
    事  實
一、乙○○曾因犯贓物罪，經本院判處有期徒刑四月，減為有期徒刑二月確定，於八
    十五年六月廿八日執行完畢，猶不知悔改。於八十八年三月底，在台北市○○○
    路二二八號所經營之湯姆漫畫屋內，明知年籍不詳之成年人「高明宏」所交付如
    附表所示之支票三紙，係來路不明之贓物，竟仍予以收受，並轉交於不知情之友
    人甲○○於八十八年六月一日，委託台灣土地銀行長安分行提示，因失主掛失止
    付，不獲兌現，始為警查獲。
二、案經臺北市政府警察局大同分局報請臺灣士林地方法院檢察署檢察官偵查起訴。
    理  由
一、訊據被告乙○○固坦承有將附表所示之三紙支票委請友人甲○○持至銀行提示等
    情不諱，然矢口否認有何犯行，並辯稱：附表所示之三紙支票，係伊經營之漫畫
    店顧客「高明宏」向伊貸款所交付，先前「高明宏」亦曾多次持支票調現，且均
    於票載到期日前持現金換回票據，此次伊出借現款取得票據後，曾電詢彰化銀行
    該票據帳號之信用如何，經銀行告知無問題，並不知該等支票係彭太原遭竊之贓
    物；伊因出國才委託友人甲○○持至銀行提示等語為辯。
二、經查附表所示之三紙支票，係被害人彭太原於八十五年六月十三日下午十六時三
    十分許，在台北市○○○路○段五四號「稻香春自助餐廳」內，連同現金，遭人
    竊取之已蓋章三十四張空白支票中之三張，並由彭太原於八十五年六月十四日前
    往銀行、警察局，掛失止付等情，業據證人即彭太原之配偶余雪惠於警訊證述明
    確（偵查卷第七頁）。此外，並有系爭三紙支票正背面影本（見偵查卷第二三頁
    、第二四頁）、退票理由單影本（見偵查卷第二二頁）、遺失票據申報書影本（
    見偵查卷第一０頁背面）、掛失止付通知書影本（見偵查卷第一０頁）等在卷可
    參。堪認被告乙○○交付委託甲○○提示之票據確為彭太原遭竊之支票無訛。且
    被告乙○○交由其友人甲○○於八十八年六月一日，委託台灣土地銀行長安分行
    提示，因失主彭太原掛失止付，致不獲兌現，亦有票據提示人資料查報表（見偵
    查卷第九頁背面）可證；又據證人甲○○於檢察官偵查時證述，確係被告乙○○
    委託提示無訛（見偵查卷第三二頁）。
三、被告乙○○就借款交付支票人「高明宏」，先稱此人年籍不詳、約三十歲（見偵
    查卷第三頁背面），後稱五十六年次（見偵查卷第二０頁背面），再稱二十七歲
    台中大肚人（見偵查卷第六七頁）。嗣經經檢察官以「高明宏」之名，以「法務
    部戶役政連絡作業系統」查詢，結果並無五十六年次、台中大肚人之「高明宏」
    ，足以證明被告乙○○說之「高明宏」並無其人，而係杜撰。又被告乙○○稱「
    高明宏」曾留之0000000電話，被告乙○○自承打此電話查無「高明宏」
    之人，又稱「高明宏」曾留0000000000號行動電話，經檢察官向和信
    電訊股份有限公司函查該號行動電話八十八年四、五月間之申請使用人為身分證
    統一編號Ｚ000000000號之「張王金」五十七年一月三十一日生，經查
    該身分證統一編號實際屬於張王全係四十六年一月三十一日生，此有該公司函（
    見偵查卷第四五頁、第四六頁）及法務部戶役政連結作業系統（見偵查卷第四八
    頁）在卷可參。該行動電話申裝人為「張王金」，亦非「高明宏」。而原審訊據
    證人張王全證稱：伊未申請該支行動電話，是有人冒名申請，該申請書除住址及
    身分證號碼對外，名字及出生日期均不對等語（見原審卷第二一頁）。另被告與
    「高明宏」支票往來既有多次，被告乙○○竟不知「高明宏」真實年籍資料。又
    「高明宏」向其漫畫店借書、還書怎可能沒填身份資料﹖又被告辯稱：前曾與「
    高明宏」有借貸關係，「高明宏」亦有如期還款，惟被告並未提出任何證據以實
    其說。後「高明宏」又要借十五萬元，被告稱以其自台北第一信用合作社帳戶所
    領之款，及漫畫店內之現款，於八十八年三、四月間，借款予「高明宏」，「高
    明宏」並交付系爭支票擔保等語（見原審卷第二０頁）。證人即被告之配偶王秀
    英於原審法院審理時亦證述有其事等情（見原審卷第三六頁）。再查證人王秀英
    另稱：漫畫店裏通常有六、七萬元之現金，買書約需三、五萬元，不清楚八十八
    年間其家中及店裡並無因事要用大筆錢，印象中八十八年三月間並無因事要用錢
    等語（原審卷第三五頁）。再查被告陳稱：通常店裡一個月買書要五、六萬元，
    房租五萬二千元，是月初繳納等語（見原審卷第三九頁）。堪認被告開設之漫畫
    店月需進書款五萬元左右，及每月月初要繳交五萬二千元之房租，從而被告八十
    八年間如有在月初進書，因另需付房租，才會有近十萬元之支出。再查依卷附之
    被告台北第一信用合作社第一０五九九六─０號活期儲蓄存款存摺影本（見原審
    卷第四七頁）顯示，被告於八十八年三月十五日先後領取二萬元、三萬元、三萬
    元及二萬八千元，計有十萬八千元，但其提款地點是在古亭分社以ＡＴＭ提款。
    與其漫畫店相隔甚遠。該提款應非出借與「高明宏」，否則焉有捨近求遠之理，
    是被告辯稱領該款係要借錢予「高明宏」等語，不值採信。被告乙○○於九十年
    一月十八日本院調查時又稱：「（高明宏是何時向你借錢的？）大約是八十八年
    四月中旬左右。我借錢給『高明宏』的時候，有先把利息七千五百元扣下，當時
    他是把三張支票交給我，我共交付新台幣拾肆萬兩千五百元給『高明宏』」（見
    本院卷第二七頁）。則被告所供出借現金之時間己有齟齬。而被告自「高明宏」
    取得支票竟未要求「高明宏」背書，被告委託甲○○時，自己亦未背書。而被告
    又辯稱出國才委託甲○○辦理提示，嗣經本院向內政部警政署入出境管理局函查
    被告出國紀錄（見本院卷第二二頁），被告於八十八年度有出國二次，第一次自
    八十八年五月十八日至五月廿四日，第二次自八十八年六月六日至六月廿二日。
    於發票日八十八年五月三十一日、提示日八十八年六月一日，被告均國內，被告
    亦無委託甲○○提示之必要。被告既未借款予「高明宏」，卻自「高明宏」收受
    該來源不明支票，被告已知有問題方收受後，轉而委請不知情之甲○○提示，被
    告已知為贓物而仍收受，被告犯行洵堪認定。
四、核被告乙○○所為，係犯刑法第三百四十九條第一項收受贓物罪。被告乙○○曾
    有如事實欄所載被判處有期徒刑四月，減為有期徒刑二月確定，於八十五年六月
    廿八日執行完畢，有臺灣高等法院檢察署刑案記錄簡覆表一紙附卷可稽，其於有
    期徒刑執行完畢後，五年內再犯本件有期徒刑以上之罪，為累犯，應依法加重其
    刑。
五、原審不察而以不能證明被告乙○○犯罪而為無罪之諭知，尚有未洽，檢察官據此
    指摘原判決不當，為有理由，應由本院將原判決撤銷改判。爰審酌被告乙○○犯
    罪之動機、目的、手段、所生危害程度及犯罪後否認犯罪之態度等一切情狀，判
    處如主文第二項所示之刑，並諭知易科罰金之折算標準，以示懲儆。
據上論斷，應依刑事訴訟法第三百六十九條第一項前段、第三百六十四條、第二百九
十九條第一項前段，刑法第三百四十九條第一項、第四十七條、第四十一條第一項前
段，罰金罰鍰提高標準條例第一條前段、第二條判決如主文。
本案經檢察官呂丁旺到庭執行職務。
中      華      民      國      九十      年      二      月    十四    日
                                臺灣高等法院刑事第廿庭
                                    審判長法  官  陳  貽  男
                                          法  官  陳  憲  裕
                                          法  官  王  炳  梁
右正本證明與原本無異。
不得上訴。
                                          書記官  潘  大  鵬
中      華      民      國      九十      年      二      月    十五    日
附錄本判決論罪科刑法條全文
刑法第三百四十九條
收受贓物者，處三年以下有期徒、拘役或五百元以下罰金。
搬運、寄藏、故買贓物或為牙保者，處五年以下有期徒刑、拘役或科或併科一千元以
下罰金。
因贓物變得之財物，以贓物論。
附表：
┌──┬───────┬─────┬──────┬───────┬───┐
│編號│  支票號碼    │付款人    │  發票日    │面額（新台幣) │發票人│
├──┼───────┼─────┼──────┼───────┼───┤
│一  │0000000│彰化銀行  │八十八年五月│五萬元        │彭太原│
│    │              │北門分行  │三十一日    │              │      │
├──┼───────┼─────┼──────┼───────┼───┤
│二  │0000000│彰化銀行  │八十八年五月│五萬元        │彭太原│
│    │              │北門分行  │三十一日    │              │      │
├──┼───────┼─────┼──────┼───────┼───┤
│三  │0000000│彰化銀行  │八十八年五月│五萬元        │彭太原│
│    │              │北門分行  │三十一日    │              │      │
└──┴───────┴─────┴──────┴───────┴───┘


司法院資訊處製作；財團法人民間司法改革基金會備份。
